【裁判字號】    90,訴,1148
【裁判日期】    901009
【裁判案由】    偽造文書等
【裁判全文】
臺灣臺南地方法院刑事判決
    公  訴  人  臺灣台南地方法院檢察署檢察官
    被      告  甲○○
右列被告因偽造文書等案件，經檢察官提起公訴（九十年度偵字第七二七一號、第八
七八四號），本院判決如左：
    主  文
涂有德連續行使偽造私文書，足以生損害於公眾及他人，處有期徒刑貳年，交通部公
路局嘉義區監理所台南監理站車牌號碼ＳＵ—３３４３號自小客車過戶申請書上偽造
「丙○○」之簽名署押貳枚、印文壹枚及車牌號碼ＴＶ—９０１２號自小客車過戶申
請書上偽造「丁○○」之簽名署押貳枚、印文壹枚均沒收之。
    事  實
一、涂有德前係國通汽車股份有限公司（以下簡稱國通汽車公司）之業務員，竟基於
    意圖為自己不法所有、行使偽造私文書及使公務員登載不實之概括之犯意，分別
    為下列行為：（一）民國（下同）八十八年十月二十九日，李秉恆在國通汽車公
    司內，將其所有車牌號碼ＳＵ—３３４３號自小客車車籍資料、身分證、印章及
    其妻丙○○身分證、印章交予涂有德，委託涂有德至交通部公路局嘉義區監理所
    台南監理站將上開自小客車辦理過戶登記予丙○○所有。涂有德於八十八年十月
    三十日將上開自小客車辦理過戶登記予丙○○後，竟利用不知情之汽車代檢業務
    人員，偽造丙○○之簽名署押二枚及盜蓋丙○○之印文一枚於過戶申請書之私文
    書上，持向交通部公路局嘉義區監理所台南監理站，將上開自小客車過戶登記予
    涂有德所有，使該監理站承辦之公務員將上開不實之事項登載於職務上所掌之行
    車執照等公文書上。涂有德再於同日持車主已變更為其自己之上開行車執照，至
    台南市○○路○段四四五號乙○○號經營之「富邦當舖」，向乙○○典當借款，
    致乙○○誤以為上開自小客車為涂有德所有而借予新台幣（下同）七萬元，足以
    生損害於監理機關對於車輛管理之正確性及丙○○、乙○○財產上之權益。（二
    ）八十九年一月間，丁○○在國通汽車公司內，將身分證及印章交予涂有德，委
    託涂有德辦理車牌號碼ＴＶ—９０１２號自小客車過戶手續。涂有德於八十九年
    一月二十六日，先將上開自小客車過戶予丁○○，取得行車執照及汽車新領牌照
    登記書後，竟利用不知情之汽車代檢業務人員，偽造丁○○之簽名署押二枚及盜
    蓋丁○○之印文一枚於過戶申請書之私文書上，持向交通部公路局嘉義區監理所
    台南監理站，將上開自小客車過戶登記予涂有德所有，使該監理站承辦之公務員
    將上開不實之事項登載於職務上所掌之行車執照等公文書上，涂有德再於同日持
    車車主已變更為其自己之行車執照，至台南市○○路○段四四五號乙○○號經營
    之「富邦當舖」，向乙○○典當借款，致乙○○誤以為上開自小客車為涂有德所
    有，借予十一萬元，亦足以生損害於監理機關對於車輛管理之正確性及丁○○、
    乙○○財產上之權益。
二、案經丙○○、丁○○訴由臺南市警察局第一分局報請臺灣台南地方法院檢察署檢
    察官偵查起訴。
    理  由
一、訊據被告涂有德對於右揭事實坦承不諱，核與告訴人丙○○、丁○○及被害人乙○○指訴之情節相符，復有汽車新領牌照登記書、過戶申請書、富邦當舖當票、
    收當物品登記簿、汽車各項異動作業登記單、牌照號碼ＴＶ—９０１２號之行車
    執照等影本各一張及車籍作業系統—查詢認可資料影本二張附卷可稽，本件事證
    明確，被告犯行應予認定。
二、按被告涂有德利用不知情之汽車代檢業務人員，填寫過戶申請書，偽造告訴人丙○○、丁○○之簽名署押及盜蓋渠等之印章於申請書上，持向交通部公路局嘉義
    區監理所台南監理站辦理過戶手續後，再持以典當之行為，係犯刑法第二百十六
    條、第二百十條行使偽造私文書罪及第二百十六條、第二百十四條行使公務員登
    載不實罪。又其以自小客車向被害人乙○○典當並借得款項之行為，係犯第三百
    三十九條第一項詐欺取財罪。又其利用不知情之汽車代檢業務人員，填寫過戶申
    請書，辦理過戶事宜，係屬間接正犯。又其偽造簽名署押、盜用印章之行為均係
    偽造私文書之部分行為，均不另論罪，又其偽造私文書及使公務員登載不實之文
    書後復持以行使，其偽造之低度行為均已為行使之高度行為所吸收，均不另論罪
    ，均僅論行使罪。又其先後二次行使偽造私文書、行使公務員登載不實及詐欺取
    財之行為，時間均緊接，犯罪構成要件均相同，顯均係基於概括之犯意為之，均
    依連續犯之規定，均以行使偽造私文書、行使公務員登載不實及詐欺取財一罪論
    ，並均加重其等刑。又其所犯上開三罪間，具有方法結果之牽連關係，應從一重
    之行使偽造私文書罪處斷。又公訴人雖未就行使公務員登載不實罪之部分起訴，
    惟檢察官就犯罪事實一部起訴者，其效力及於全部，刑事訴訟法第二百六十七條
    定有明文。既然行使公務員登載不實罪之部分與行使偽造私文書罪、詐欺取財罪
    間係屬牽連犯，屬裁判上之一罪，本院自得就行使公務員登載不實罪部分一併審
    判，併此明。爰審酌被告犯罪之動機、目的、手段、所生危害及犯罪後坦承犯
    行，態度良好等一切情狀，量處如主文所示之刑，以資懲儆。至交通部公路局嘉
    義區監理所台南監理站車牌號碼ＳＵ—３３４３號自小客車過戶申請書上偽造「
    丙○○」之簽名署押二枚、印文一枚及車牌號碼ＴＶ—９０１２號自小客車過戶
    申請書上偽造「丁○○」之簽名署押二枚、印文一枚，不問屬於犯人與否，均沒
    收之。至偽造之汽車過戶申請書既已交付交通部公路局嘉義區監理所台南監理站
    ，已非被告所有，故不另宣告沒收之。
據上論斷，應依刑事訴訟法第二百九十九條第一項前段，刑法第五十六條、第二百十
條、第二百十四條、第二百十六條、第三百三十九條第一項、第五十五條後段、第二
百十九條，罰金罰鍰提高標準條例第一條前段，判決如主文。
中      華      民      國     九十     年      十      月      九      日
                                    臺灣臺南地方法院刑事第三庭
                                        法  官  彭  振  湘
右正本證明與原本無異。
如不服本判決，應於判決送達後十日內，向本院提出上訴狀（須附繕本）。
                                        書記官  汪  姿  秀
中      華      民      國     九十     年      十      月      九      日
附錄本案論罪科刑法條全文：
刑法第二百十條：
偽造、變造私文書，足以生損害於公眾或他人者，處五年以下有期徒刑。
刑法第二百十六條：
行使第二百十條至第二百十五條之文書者，依偽造、變造文書或登載不實事項或使登
載不實事項之規定處斷。
刑法第三百三十九條第一項：
意圖為自己或第三人不法之所有，以詐術使人將本人或第三人之物交付者，處五年以
下有期徒刑、拘役或科或併科一千元以下罰金。


司法院資訊處製作；財團法人民間司法改革基金會備份。
